【裁判字號】    95,交易,10
【裁判日期】    950320
【裁判案由】    過失致死等
【裁判全文】
臺灣花蓮地方法院刑事判決              95年度交易字第10號
公  訴  人  臺灣花蓮地方法院檢察署檢察官
被      告  甲○○
上列被告因過失致死等案件，經檢察官提起公訴（95年度偵字
第278號），由本院合議庭裁定改依簡式審判程序審理，並判決
如下：
    主  文
甲○○服用酒類，不能安全駕駛動力交通工具而駕駛，處有期徒
刑伍月；又因過失致人於死，處有期徒刑壹年貳月。應執行有期
徒刑壹年伍月，緩刑伍年。
    事  實
一、甲○○明知其曾因駕車肇事，已遭監理機關永久吊銷駕駛執
    照，不得駕駛車輛，且明知服用酒類後，將使駕駛車輛之注
    意力降低，反應能力趨緩，而危及其他用路人行車安全，並
    應注意飲酒後吐氣所含酒精成份超過每公升0.25毫克以上者
    ，不得駕車，竟於民國94年12月27日中午至15時30分許為止
    ，在花蓮縣花蓮市○○路上某果菜市場，飲用酒類至已達不
    能安全駕駛之程度後，仍駕駛車號TJ-4313號自小客貨車上
    路，嗣於同日17時57分許，其駕駛上開自小客貨車沿花蓮縣
    新城鄉○里村○里路（台9號公路），由南往北行至該路北
    向59號前（即台9號公路198.9公里處）與新城鄉○里○街設
    有閃光黃燈路口之時，本應使車輛減速接近，注意安全，小
    心通過，並注意車前狀況及隨時採取必要之安全措施，而依
    當時情形又無不能注意之情事，竟疏未注意及此，猶貿然以
    超過該處速限（即時速50公里）之時速65公里速度行進，適
    有路人田月美由西往東徒步經過上開路口之際，甲○○煞車
    及閃避不及，其所駕駛之上開車輛乃撞及田月美之身體右側
    ，造成田月美當場受有右胸外側挫傷、右大腿骨折及左顳部
    凹陷性骨折等之傷害，並倒地不起，雖經立即送醫急救，仍
    因顱內出血傷重不治而死亡，此間經警方據報趕往現場處理
    ，甲○○在現場對於前來處理之花蓮縣警察局新城分局警員
    坦承為車禍事件之肇事人，自首而接受裁判，且經警方對甲
    ○○進行呼氣酒精濃度值測試之結果達每公升0.79毫克，始
    查悉上情。
二、案經花蓮縣警察局新城分局報告臺灣花蓮地方法院檢察署檢
    察官據報相驗後自動檢舉偵查起訴。
    理  由
一、上開犯罪事實，業經被告甲○○迭於警詢、偵查中及本院審
    理時坦承不諱，核與證人陳重凱於警詢時、被害人田月美之
    女乙○○於警詢時及偵查中所指證之情節大致相符，並有交
    通事故調查報告表（一）（二）、道路交通事故現場圖、現
    場照片、酒精濃度測試紀錄單、刑法第一百八十五條之案件
    測試觀察紀錄表及舉發違反道路交通管理事件通知單附卷可
    稽，且本件車禍被害人田月美因上開車禍事故而死亡一情，
    亦業據檢察官督同檢驗員相驗屬實，並製有相驗筆錄、相驗
    屍體證明書、驗斷書及相驗屍體照片在卷可憑。又按駕駛人
    駕駛車輛，應遵守道路標誌、標線、號誌之指示，閃光黃燈
    號誌表示「警告」，車輛應減速接近，注意安全，小心通過
    ；行車速度應依速限標誌或標線之規定，無標誌或標線，其
    行車速度不得超過50公里；汽車行駛時，駕駛人應注意車前
    狀況，並隨時採取必要之安全措施；汽車駕駛人飲用酒類或
    其他類似物後其吐氣所含酒精濃度超過每公升0.25毫克，不
    得駕車，道路交通安全規則第90條前段、93條第1項第1款、
    94 條第3項、第114條第2款及道路交通標誌標線號誌設置規
    則第211條第1項第1款分別定有明文，被告駕車自應注意上
    述道路交通安全之相關規定，而依當時情形，又無不能注意
    之情事，竟於無照駕駛之情形下，酒後駕車上路，且又超速
    行駛，以及疏未注意車前狀況、減速慢行，以致撞及被害人
    田月美並使之傷重死亡，是被告對於本件車禍之發生顯有過
    失自明。再者，被害人田月美確因本件車禍而死亡一節，亦
    有上開驗斷書、相驗屍體證明書及相驗照片可證，是以被告
    之過失行為與被害人死亡結果之間，亦具有相當因果關係。
    準此，則被告自白應與事實相符，是以本件事證明確，被告
    上開犯行堪以認定，應予依法論科。
二、核被告所為，係犯刑法第185條之3服用酒類不能安全駕駛動
    力交通工具而仍駕駛罪及第276條第1項之過失致人於死罪。
    其所犯上開服用酒類不能安全駕駛動力交通工具而駕駛罪，
    以及過失致人於死罪之間，犯意各別，行為互異，應予分論
    併罰之。又被告係無照駕駛及酒醉駕車，因而發生車禍並致
    被害人死亡之結果，所犯過失致死罪之部分，應依道路交通
    管理處罰條第86條第1項規定加重其刑。另被告於本件駕車
    肇事之後，在有偵查犯罪職權之公務員發覺前，即向前往現
    場處理車禍之花蓮縣政府警察局新城分局員警林大翔表示係
    肇事人，並願意接受審判一情，有新城分局道路交通事故處
    理小組道路交通事故肇事人自首情形紀錄表1份附卷可參，
    應依刑法第62條前段有關自首之規定，減輕其刑，並依刑法
    第71條第1項規定，刑有加重及減輕者，先加後減之。爰審
    酌被告前已於86年間因業務過失致死案件，經法院判處有期
    徒刑2年，緩刑4年，足認其有駕車肇事之不良素行，且於本
    件係因超速、行經閃光黃燈路口未減速慢行，同時又係無駕
    駛執照及酒後駕車肇事，致使被害人死亡，其過失程度重大
    ，惟參酌被告事發後已主動與被害人家屬達成和解（有和解
    書1份附卷可按），以及被告於事發後自始坦承犯行之犯後
    態度等一切情狀，分別量處如主文所示之刑並定應執行之刑
    。末查，被告雖曾於86年間因業務過失致死案件，經臺灣臺
    北地方法院以86年度交訴字第52號判處有期徒刑2年，緩刑4
    年確定，惟直至本案事發之94年12月27日為止，該緩刑4年
    期間業已屆滿，且緩刑宣告並未經撤銷一情，有臺灣高等法
    院被告前案紀錄表1份在卷可參，則被告上開刑之宣告已失
    其效力，即與未曾受徒刑之宣告者相同，仍應符合刑法74條
    第1款所定之緩刑條件（最高法院28年上字第2009號判例參
    照），另被告於本件係因一時失慮，而罹刑章，復參酌其於
    事後不僅坦承犯錯，並對於車禍發生之經過供述明確，同時
    又積極與被害人家屬接觸並達成和解，本院認其經此偵審程
    序之進行及罪刑宣告，當知警惕而無再犯之虞，是其所受宣
    告之刑，仍以暫不執行為適當，爰併予宣告緩刑5年，以勵
    自新，冀希被告能切實記取教訓，勿再重蹈覆轍，以免自誤
    誤人。
三、末按「除被告所犯為死刑、無期徒刑、最輕本刑為3年以上
    有期徒刑之罪或高等法院管轄第一審案件者外，於前條第1
    項程序進行中，被告先就被訴事實為有罪之陳述時，審判長
    得告知被告簡式審判程序之旨，並聽取當事人、代理人、辯
    護人及輔佐人之意見後，裁定進行簡式審判程序。」刑事訴
    訟法第273條之1第1項定有明文。查本件被告所犯刑法第276
    條第1項及第185條之3等罪，其法定刑均非最輕本刑為3年以
    上有期徒刑之罪，且被告於本院95年3月6日準備程序進行中
    ，復就被訴之事實為有罪之陳述，經告知被告簡式審判程序
    之旨，被告及公訴人對於本件改依簡式審判程序審理均表示
    同意，是本院即依前揭刑事訴訟法規定，裁定本件進行簡式
    審判程序，附此敘明。
據上論斷，應依刑事訴訟法第273條之1第1項、第299條第1項前
段，刑法第276條第1項、第185條之3、第62條前段、第51條第5
款、第74條第2款，道路交通管理處罰條第86條第1項，罰金罰鍰
提高標準條例第1條前段，判決如主文。
本案經檢察官李殷財到庭執行職務。
中    華    民    國    95    年    3     月  20    日
                    臺灣花蓮地方法院刑事第三庭
                                法  官  楊仲農
上列正本證明與原本無異。
如對本判決不服，應於送達後10日內，向本院提出上訴狀（應抄
附繕本）告訴人或被害人如對於本判決不服者，應具備理由請求
檢察官上訴，其上訴期間之計算係以檢察官收受判決正本之日期
為準。
                                書記官
中    華    民    國    95    年    3     月  20    日
附錄本判決論罪之法律條文：
刑法第一百八十五條之三：
服用毒品、麻醉藥品、酒類或其他相類之物，不能安全駕駛動力
交通工具而駕駛者，處一年以下有期徒刑、拘役或三萬元以下罰
金。
刑法第第二百七十六條第一項：
(過失致死罪)因過失致人於死者，處二年以下有期徒刑、拘役或
二元以下罰金。


司法院資訊處製作；財團法人民間司法改革基金會備份。
